臺灣臺南地方法院行政訴訟判決
109年度交字第135號
原      告  張伯瑜  

被      告  臺南市政府交通局

代  表  人  王銘德  
上列當事人間交通裁決事件，原告不服被告中華民國109年8月6
日南市交裁字第78-SK0000000號裁決書及南市交裁吊字第SK0000
000號汽車牌照吊扣裁決書（及執行單），提起行政訴訟。本院
就原告不服被告中華民國109年8月6日南市交裁吊字第SK0000000
號汽車牌照吊扣裁決書（及執行單）部分，一部判決如下：
    主  文
原告對被告「中華民國109年8月6日南市交裁吊字第SK0000000號
汽車牌照吊扣裁決書（及執行單）」之撤銷訴訟，駁回。
    理  由
一、按人民因中央或地方機關之違法行政處分，認為損害其權利
    或法律上之利益，經依訴願法提起訴願而不服其決定，得向
    行政法院提起撤銷訴訟；交通裁決事件訴訟之提起，應以原
    處分機關為被告，逕向管轄之地方法院行政訴訟庭為之、交
    通裁決事件中撤銷訴訟之提起，應於裁決書送達後30日之不
    變期間內為之。行政訴訟法第4條第1項、第237條之3第1項
    及第2項定有明文。是人民欲提起撤銷訴訟，須主張其「權
    利或法律上利益」受有損害，始得提起，此即行政訴訟所謂
    之「訴訟權能」。
二、人民若為不利行政處分之直接相對人，其提起撤銷訴訟，原
    則上具備訴訟權能，此即「相對人理論」；至人民若非行政
    處分之直接相對人，而係第三人，其是否具備訴訟權能，即
    應藉由「保護規範理論」確認原告主張行政處分違法所依據
    之法令規定之規範目的，除保護公共利益外，是否同時兼及
    保護個人利益，且該第三人為該法規範之保護對象。如系爭
    法規範並無保護該第三人之意旨，則第三人就該法規範僅具
    有反射利益，不具有訴訟實施權，其當事人不適格，依最高
    行政法院民國90年6月份庭長法官聯席會議決議，此屬狹義
    「訴的利益」之欠缺，就此等要件是否欠缺，常須審酌當事
    人之實體上法律關係始能判斷，自應以判決方式為之，較能
    對當事人之訴訟程序權為周全之保障。
三、查本件原告不服被告109年8月6日南市交裁吊字第SK0000000
    號汽車牌照吊扣裁決書（及執行單）（即109年8月6日南市
    交裁吊字第SK0000000裁決書，下稱原處分），然原處分之
    受處分人為陳雅芬，原告並非原處分之直接相對人，有原處
    分在卷可參（見本院卷第77頁），原告以自己名義對該吊扣
    汽車牌照部分提出本件訴訟，就此部分即無實施訴訟之權能
    ，原告之起訴即屬當事人不適格。另查車號「AMK-6025」號
    自用小客車之汽車所有人「陳雅芬」對於被告之南市交裁字
    第78-SK0000000號裁決書，業已自行向本院提出撤銷訴訟，
    並經本院分案以109年度交字第143號交通裁決事件審理中，
    故原告就被告109年8月6日南市交裁字第SK0000000號裁決書
    及該吊扣執行單所提起之撤銷訴訟部分，依前揭規定及說明
    ，自屬當事人不適格，爰不經言詞辯論，予以一部之終局判
    決駁回之。至被告109年8月6日南市交裁字第78-SK0000000
    號裁決書部分，爰另行處理，附此敘明。
四、依行政訴訟法第98條第1項本文規定，判決如主文。據上論
    結，本件原告之訴，依行政訴訟法第237條之7、第237條之8
    第1項、第191條第1項，一部終局判決如主文。
中　　華　　民　　國　　110 　年　　3 　　月　　24　　日
                  行政訴訟庭  法  官  黃聖涵
上為正本係照原本作成。
如不服本判決，應於判決送達後20日內，向本院提出上訴狀並表
明上訴理由（原判決所違背之法令及其具體內容或依訴訟資料可
認為原判決有違背法令之具體事實），其未載明上訴理由者，應
於提出上訴後20日內向本院補提理由書（上訴狀及上訴理由書均
須按他造人數附繕本，如未按期補提上訴理由書，則逕予駁回上
訴），並應繳納上訴裁判費新臺幣750元。
中　　華　　民　　國　　110 　年　　3 　　月　　25　　日
                              書記官  謝明達